【裁判字號】    94,訴,490
【裁判日期】    950105
【裁判案由】    詐欺等
【裁判全文】
臺灣板橋地方法院刑事判決               94年度訴字第490號
公  訴  人  臺灣板橋地方法院檢察署檢察官
被      告  乙○○
                    （現因案於臺灣臺北戒治所強制戒治中）
上列被告因違反洗錢防制法案件，經檢察官提起公訴（94年度偵
字第2908號），本院判決如后：
    主  文
乙○○幫助掩飾因自己重大犯罪所得財物，累犯，處有期徒刑
月，如易科罰金，以佰元折算壹日。所得財物新臺幣仟元沒
收，如全部或一部不能沒收時，以其財產抵償之。
    事  實
一、乙○○曾於民國85年間因違反麻醉藥品管理條例案件，經本
    院判處有期徒刑七月，復經臺灣高等法院駁回上訴確定；又
    於88年間因盜匪案件，經臺灣桃園地方法院判處有期徒刑八
    年，嗣經臺灣高等法院撤銷原判決而改判處有期徒刑七年二
    月確定；乙○○所犯前揭二案，經臺灣高等法院裁定應執行
    有期徒刑七年六月確定，嗣乙○○入獄執行並於91年5 月16
    日假釋出監，甫於92年8 月12日假釋期滿執行完畢，猶不知
    悔悟，乙○○於93年12月31日，因缺錢花用，適見聯合報分
    類廣告欄上刊登出租金融帳戶一事，其有預見提供自己帳戶
    予他人使用，係供他人掩飾因自己重大犯罪所得財物之用，
    猶基於幫助洗錢之未必故意，依廣告上之電話號碼，與自稱
    黃姓之成年男子聯絡後，在臺北縣樹林市○○路19號前，以
    每期（十五天）新臺幣（下同）五千元之價格，將其於上海
    商業儲蓄銀行樹林分行所開立帳戶（帳號為00000000000000
    號）之存摺及提款卡，交付予該姓黃之成年男子使用，而於
    該名成年男子所組成之犯罪集團為常業詐欺犯行時，幫助掩
    飾其等因重大犯罪所得之財物（該犯罪集團係基於常業詐欺
    之犯意，向不特定人寄發手機簡訊，對收受簡訊者佯稱信用
    卡帳款逾期未繳納，而誘使他人匯款至乙○○及其他人所提
    供之金融帳戶內，再加以提領），乙○○並先向該自稱黃姓
    之成年男子收取三千元之代價。於94年1 月1 日19時10分許
    ，甲○○收到該犯罪集團所寄發之簡訊，向其佯稱信用卡帳
    款逾期未繳納，甲○○不疑有他而依該簡訊所留電話與該犯
    罪集團聯絡，並陷於錯誤依該犯罪集團之指示匯款九千九百
    八十七元至乙○○上開帳戶內，甲○○察覺有異，始知受騙
    ，經報警處理後，循線查知上情。嗣於94年1 月28日13時30
    分許，在臺北縣樹林市○○路19號上海商業儲蓄銀行樹林分
    行，為警查獲乙○○。
二、案經臺北縣政府警察局樹林分局報請臺灣板橋地方法院檢察
    署檢察官偵查起訴。
    理  由
一、訊據被告乙○○固不諱其有於上海商業儲蓄銀行樹林分行開
    立前揭帳戶，並於前揭時、地將該帳戶之提款卡及存摺，以
    每期五千元之價格交付予該黃姓之成年男子使用，並先向該
    黃姓之男子取得三千元代價等情，惟矢口否認有何幫助洗錢
    之犯行，辯稱：該姓黃之男子說他做生意失敗，如果他的錢
    放在銀行帳戶會被查扣，所以才要租別人的帳戶使用，伊不
    知道該帳戶是被用來洗錢云云；惟查：上揭被害人甲○○遭
    犯罪集團詐欺，並將遭騙之九千九百八十七元款項匯入乙○
    ○上開帳戶之事實，業據被害人甲○○於警詢時指述甚詳，
    復有中華郵政公司自動櫃員機交易明細表一份、上海商業儲
    蓄銀行樹林分行函附被告前揭帳戶基本開戶資料明細表及往
    來明細資料附於偵查卷可憑。再查，本件以寄發關於信用卡
    帳款逾期未繳之手機簡訊詐財之犯罪集團，係利用購買而來
    之人頭帳戶實施詐欺，觀諸該犯罪集團成員大費周章收集存
    摺，再以傳單廣告對社會大眾詐騙財物，其施用詐術之對象
    廣泛，且有組織與計畫，足見該犯罪集團成員，均恃此種詐
    欺他人財物為生，以詐欺為常業，所為係洗錢防制法第3 條
    第1 項第5 款所指之「重大犯罪」，其掩飾上開自己重大犯
    罪所得之財物，自屬洗錢防制法第2條 第1 款所規定之洗錢
    行為。復按於郵局或銀行等金融機構開設存款帳戶，請領存
    摺及金融卡一事，原係針對個人身分之社會信用而予以資金
    流通，具有強烈之屬人性，而金融帳戶為個人理財之工具，
    於郵局或銀行等金融機構申請開設存款帳戶亦無任何特殊之
    資格限制，一般民眾皆可以存入最低開戶金額之方式，任意
    於銀行或郵局等金融機構申請開設存款帳戶，且一般人並可
    於不同之金融機構申請多數之存款帳戶使用，此屬眾所周知
    之事實，亦為被告乙○○所應知，是依一般人之社會生活經
    驗，若見他人不以自己名義申請帳戶，反而向人收購或借用
    存款帳戶供己使用，衡情對於該等帳戶是否供洗錢等目的不
    法使用當有合理之懷疑，以被告乙○○係心智成熟之成年人
    ，且利用他人帳戶從事重大犯罪洗錢之方式，早為傳播媒體
    廣為報導，依其個人之經驗，應有預見提供存摺及金融卡供
    他人使用，係幫助從事重大犯罪之人以上開帳戶掩飾犯罪所
    得財物，然被告仍將其帳戶之存摺、金融卡交予犯罪集團，
    可見縱令因而幫助他人掩飾重大犯罪所得財物，亦不違反其
    本意，被告有幫助洗錢之行為及不確定故意，至為灼然。被
    告前揭所辯，胥屬推諉卸責之詞，不足採信。本案事證業臻
    明確，被告幫助洗錢犯行，堪予認定，應依法論處。
二、核被告乙○○所為，係犯刑法第30條第1 項、洗錢防制法第
    9 條第1 項之幫助洗錢罪。而被告提供上開帳戶供犯罪集團
    使用之行為，係幫助犯罪集團掩飾因犯罪集團其自身重大犯
    罪所得之財物，被告所幫助者，係該犯罪集團所為洗錢防制
    法第2 條第1 款所規定之洗錢犯行，則被告所犯者應係上揭
    幫助洗錢罪，公訴人認被告所犯者係刑法第30條第1 項、洗
    錢防制法第9 條第2 項之幫助洗錢罪，容有誤會，爰依刑事
    訴訟法第300 條之規定，於起訴事實之同一範圍內變更起訴
    法條。又查，被告曾於85年間因違反麻醉藥品管理條例案件
    ，經本院判處有期徒刑七月確定；又於88年間因盜匪案件，
    經臺灣桃園地方法院判處有期徒刑八年，嗣經臺灣高等法院
    撤銷原判決而改判處有期徒刑七年二月確定；被告所犯前揭
    二案，經臺灣高等法院裁定應執行有期徒刑七年六月確定，
    嗣被告入獄執行並於91年5 月16日假釋出監，甫於92年8 月
    12 日 假釋期滿執行完畢，有臺灣板橋地方法院檢察署刑案
    資料查註紀錄表、臺灣高等法院被告前案紀錄表各一份可按
    ，其於執行完畢後五年之內再犯有期徒刑以上之罪，為累犯
    ，應依刑法第47條之規定加重其刑。又被告係基於幫助之意
    思，參予構成要件外之行為，故為幫助犯，爰依刑法第30條
    第2 項之規定減輕其刑，並依法先加後減之。至被告自警詢
    、偵查及至本院審理時均否認知悉其所提供上開存摺、提款
    卡係遭他人供犯罪所用，自難認其已自白犯罪，尚不符洗錢
    防制法第9 條第5 項後段所規定減輕其刑之要件，併此敘明
    。爰審酌被告提供帳戶予不法詐欺集團，非但增加被害人尋
    求救濟之困難，亦使不法詐欺集團得以順利掩飾其常業詐欺
    所得財物，兼衡被告素行狀況、智識程度、犯罪手段、所生
    危害等一切情狀，量處如主文所示之刑，並諭知易科罰金之
    折算標準，以示懲儆。至被告提供其前開帳戶幫助洗錢，得
    款三千元，業據被告於本院審理時供承明確（見本院94年12
    月21日審判筆錄），應依洗錢防制法第12條第1 項之規定沒
    收之，如全部或一部不能沒收時，以其財產抵償之。
三、公訴意旨另以：被告乙○○基於幫助常業詐欺之故意，在臺
    北縣樹林市○○路19號前，以每期（十五天）五千元之價格
    ，將其於上海商業儲蓄銀行樹林分行所開立帳戶（帳號為00
    000000000000號）之存摺、提款卡交付予該黃姓成年男子使
    用。於94年1 月1 日19時10分許，甲○○收到該犯罪集團所
    寄發之簡訊，向其佯稱信用卡帳款逾期未繳納，甲○○不疑
    有他而依該簡訊所留電話與該犯罪集團聯絡，並陷於錯誤依
    該犯罪集團之指示匯款九千九百八十七元至乙○○上開帳戶
    內，因認被告另涉犯刑法第30條第1 項、第340 條之幫助常
    業詐欺罪嫌。惟按犯罪事實應依證據認定之，無證據不得認
    定犯罪事實，刑事訴訟法第154 條第2 項定有明文，而刑法
    幫助犯之成立，係以幫助之意思，對於正犯資以助力，故除
    需對於其實施之幫助行為有所認識外，尚須對正犯之犯行有
    精神上或物質上之積極助力，又幫助犯對於實施之幫助行為
    有認識外，尚須與正犯有幫助之犯意聯絡（最高法院18年上
    字第287 號判例、同院20年上字第1828號判例可資參照）。
    訊據被告堅決否認有幫助常業詐欺之犯行，辯稱：伊並不知
    所提供之帳戶係供詐欺集團使用等語。經查：被告提供其所
    有之上揭帳戶存摺、提款卡予犯罪集團使用時，依前所述，
    故足認被告可預見其提供之帳戶係供他人或轉供他人掩飾犯
    罪所得財物之用，且不違背本意，惟被告為賺取區區三千元
    之報酬，而提供其所有之帳戶予詐欺集團使用，並無何積極
    證據足資證明被告明知該集團欲從事詐取他人財物，且依卷
    內事證，亦無證據證明被告明知該詐欺集團係以寄發關於信
    用卡帳款逾期未繳之手機簡訊向被害人甲○○等人詐騙款項
    ，被告就正犯所為之常業詐欺行為，應無犯意聯絡，自不能
    論以詐欺罪之幫助犯。此外，復查無其他積極證據足資證明
    被告有檢察官所指之幫助常業詐欺犯行，不能證明被告此部
    分犯罪，本應為無罪之諭知，惟公訴意旨認被告此部分行為
    與前揭論罪科刑部分，有想像競合犯之裁判上一罪關係，爰
    不另為無罪之諭知。
據上論斷，應依刑事訴訟法第299 條第1 項前段、第300 條，洗
錢防制法第9 條第1 項、第12條第1 項，刑法第11條前段、第30
條第1 項、第2 項、第47條、第41條第1 項前段，罰金罰鍰提高
標準條例第2 條，判決如主文。
本案經檢察官魏正杰到庭執行職務
中    華    民    國    95    年    1     月    5     日
                  刑事第十七庭  審判長法  官  林 海 祥
                                      法  官  朱 敏 賢
                                      法  官  汪 怡 君
以上正本證明與原本無異
如不服本判決應於送達後10日內向本院提出上訴狀
                                      書記官  陳 映 孜
中    華    民    國    95    年    1     月    5     日
附錄本案論罪科刑法條全文：
洗錢防制法第9 條：
犯第二條第一款之罪者，處五年以下有期徒刑，得併科新臺幣三
百萬元以下罰金。
犯第二條第二款之罪者，處七年以下有期徒刑，得併科新臺幣五
百萬元以下罰金。
以犯前二項之罪為常業者，處三年以上十年以下有期徒刑，得併
科新臺幣一百萬元以上一千萬元以下罰金。
法人之代表人、法人或自然人之代理人、受雇人或其他從業人員
，因執行業務犯前三項之罪者，除處罰行為人外，對該法人或自
然人並科以各該項所定之罰金。但法人之代表人或自然人對於犯
罪之發生，已盡力監督或為防止行為者，不在此限。犯前四項之
罪，於犯罪後六個月內自首者，免除其刑；逾六個月者，減輕或
免除其刑；在偵查或審判中自白者，減輕其刑。
月，如易科罰金，以佰元折算壹日。所得財物新臺幣仟元沒
收，如全部或一部不能沒收時，以其財產抵償之。


司法院資訊處製作；財團法人民間司法改革基金會備份。
